臺灣臺中地方法院臺中簡易庭小額民事判決
111年度中小字第3979號
原      告  國泰世紀產物保險股份有限公司

法定代理人  陳萬祥  
訴訟代理人  鄭如妙  
被      告  陳駿煜  


上列當事人間請求侵權行為損害賠償(交通)事件，經本院於民國
111年10月28日言詞辯論終結，判決如下：
    主    文
被告應給付原告新臺幣22,391元，及自民國111年7月2日起至清
償日止，按年息百分之五計算之利息。
原告其餘之訴駁回。
訴訟費用新臺幣1,000元，其中新臺幣302元由被告負擔，餘由原
告負擔。
本判決原告勝訴部分得假執行。
    事 實 及 理 由
壹、程序事項
　　本件被告未於言詞辯論期日到場，核無民事訴訟法第386條
    各款所列情形，爰依原告之聲請，由其一造辯論而為判決。
貳、實體事項　　
一、原告主張：被告於民國110年3月4日下午8時35分許，駕駛車
    牌號碼000-0000號自小客車，行經臺中市○區○○路○段000號
    時，因駕駛不慎，致撞及由原告所承保，為訴外人鴻法保全
    股份有限公司所有並由訴外人何天慧所駕駛之車牌號碼000-
    0000號自用小客車（下稱系爭車輛），造成系爭車輛受損，
    被告自應負損害賠償之責。又系爭車輛經送修復後，支出修
    復費用新臺幣（下同）74,140元（烤漆7,840元、工資6,534
    元、零件59,766元），原告已本於保險責任賠付完畢，自得
    依民法第184條第1項前段、第191條之2、第196條、保險法
    第53條第1項規定取得代位求償權，爰依法提起本件訴訟等
    語。並聲明：被告應給付原告74,140元，及自起訴狀繕本送
    達翌日起至清償日止，按年息百分之5計算之利息。
二、被告未於言詞辯論期日到場，亦未提出書狀作何聲明或陳述
    。
三、得心證之理由
  ㈠原告主張被告於上開時地與系爭車輛發生碰撞，造成系爭車
    輛受損之事實，業據其提出與其所述相符之賠案簽結內容表
    、初步分析研判表、道路交通事故現場圖、道路交通事故當
    事人登記聯單、行車執照、駕駛執照、估價單、車損照片、
    電子發票證明聯等件為證，並經本院依職權向臺中市政府警
    察局第二分局調取道路交通事故調查卷宗（含道路交通事故
    現場圖、道路交通事故調查報告表㈠㈡、道路交通事故談話紀
    錄表、現場照片、酒精測定紀錄表、道路交通事故補充資料
    表、自首情形紀錄表、初步分析研判表等資料）查核無訛，
    被告已於相當時期受合法之通知，而於言詞辯論期日不到場
    ，亦未提出任何準備書狀爭執，依民事訴訟法第436條之23
    、第436條第2項、第280條第3項準用第1項之規定，視同自
    認，堪信原告主張之事實為真正。
　㈡按汽車行駛時，駕駛人應注意車前狀況及兩車並行之間隔，
    並隨時採取必要之安全措施；汽車在同向二車道以上之道路
    行駛，變換車道時，應讓直行車先行，並注意安全距離，道
    路交通安全規則第94條第3項、第98條第1項第6款分別定有
    明文。查被告原沿中清路一段中間車道行駛，本應注意遵守
    上開規定，且依當時狀況，並無不能注意之情形，然其貿然
    向右偏離自己原行駛之車道，因而與於外側車道行駛之車牌
    號碼000-0000號案外機車發生碰撞，該案外車輛碰撞後往右
    前方滑行再度與停放於路邊車格內之系爭車輛發生擦撞，系
    爭車輛左側車身受損，堪認被告就本件事故之發生具有過失
    甚明。又被告之過失行為與系爭車輛受損之結果間，具有相
    當因果關係，故本件損害之發生應由被告負過失賠償責任。
　㈢復按因故意或過失，不法侵害他人之權利者，負損害賠償責
    任；汽車、機車或其他非依軌道行駛之動力車輛，在使用中
    加損害於他人者，駕駛人應賠償因此所生之損害，民法第18
    4條第1項前段、第191條之2前段分別定有明文。又被保險人
    因保險人應負保險責任之損失發生，而對於第三人有損失賠
    償請求權者，保險人得於給付賠償金額後，代位行使被保險
    人對於第三人之請求權；但其所請求之數額，以不逾賠償金
    額為限，保險法第53條第1項亦有明定。經查，被告駕車疏
    未注意車兩車併行之間隔及變換車道未依規定禮讓直行車輛
    先行，致與上開案外機車發生碰撞，該案外車輛碰撞後往右
    前方滑行再度與停放於路邊車格內之系爭車輛發生擦撞，系
    爭車輛因而受損，堪認被告就本件事故之發生具有過失甚明
    ，業如前述，被告自應依民法第184條第1項前段、第191條
    之2前段規定，負損害賠償責任。因原告已依保險契約賠付
    系爭車輛之修理費用給付74,140元，是原告依保險法第53條
    第1項前段規定，得代位鴻法保全股份有限公司行使其對被
    告之損害賠償請求權。
  ㈣又按損害賠償，除法律另有規定或契約另有訂定外，應以填
    補債權人所受損害及所失利益為限；不法毀損他人之物者，
    被害人得請求賠償其物因毀損所減少之價額。民法第216條
    第1項、第196條分別定有明文。而所謂請求賠償物被毀損所
    減少之價額，得以修理費用為估定標準，但以必要者為限，
    例如修理材料以新品換舊品，應予折舊（最高法院77年度第
    9次民事庭會議決議參照）。又保險人代位被害人請求損害
    賠償時，如其損害額小於保險人已給付之賠償金額，則保險
    人所得代位請求者，應祇以該損害額為限（最高法院65年台
    上字第2908號判例意旨參照）。經查，系爭車輛之修理費用
    74,140元，係包含烤漆7,840元、工資6,534元、零件59,766
    元，其中零件部分因係以新品替換舊品，依上開說明，自應
    扣除折舊，至工資及烤漆費用則無折舊問題。依行政院所頒
    「固定資產耐用年數表」及「固定資產折舊率表」規定，小
    客車之耐用年數為5年，依定率遞減法每年折舊千分之369。
    且營利事業所得稅查核準則第95條第6項規定「固定資產提
    列折舊採用定率遞減法，以1年為計算單位，其使用期間未
    滿1年者，按實際使用之月數相當於全年之比例計算之，不
    滿1月者，以月計」。查系爭車輛為105年10月出廠（見豐小
    卷第33頁系爭車輛行車執照），參照民法第124條規定意旨
    ，推定其出廠日期為105年10月15日，至110年3月4日本件事
    故發生為止，依前揭規定計算，系爭車輛計算折舊之使用期
    間為4年5月。準此，經扣除系爭車輛使用期間之折舊額後，
    原告得請求之零件費用為8,017元（計算式詳附表），再加
    計烤漆7,840元、工資6,534元，是以，本件系爭車輛之合理
    修繕金額合計22,391元（計算式：8017+7840+6534＝22391）
    。此金額低於原告賠付鴻法保全股份有限公司之金額，依上
    開說明，原告僅得代位請求被告給付系爭車輛修理費用損害
    額應以22,391元為限。
  ㈤末按給付有確定期限者，債務人自期限屆滿時起，負遲延責
    任；給付無確定期限者，債務人於債權人得請求給付時，經
    其催告而未為給付，自受催告時起，負遲延責任。其經債權
    人起訴而送達訴狀，或依督促程序送達支付命令，或為其他
    相類之行為者，與催告有同一之效力，民法第229條第1 項
    、第2 項分別定有明文。又按遲延之債務，以支付金錢為標
    的者，債權人得請求依法定利率計算之遲延利息。但約定利
    率較高者，仍從其約定利率；應付利息之債務，其利率未經
    約定，亦無法律可據者，週年利率為百分之5，民法第233條
    第1項、第203條亦分別明定。查原告對被告之侵權行為損害
    賠償債權，核屬無確定期限之給付，既經原告提起本件民事
    訴訟，且起訴狀繕本於111年7月1日合法送達被告（送達證
    書見豐小卷第111頁），則原告請求被告自起訴狀繕本送達
    被告之翌日即111年7月2日起至清償日止，按週年利率百分
    之5計算之遲延利息，核無不合，應予准許。
四、綜上所述，原告依上開規定，代位請求被告給付22,391元，
    及自111年7月2日起至清償日止，按年息百分之5計算之利息
    ，為有理由，應予准許。逾此部分之請求，則屬無據，應予
    駁回。
五、本件事證已臻明確，兩造其餘攻擊防禦方法及所舉證據，經
    審酌結果，與本件判決結論均無影響，爰不一一論述，附此
    敘明。
六、本件原告勝訴部分，係適用小額訴訟程序而為被告敗訴之判
    決，依民事訴訟法第436 條之20規定，應依職權宣告假執行
    行。
七、依民事訴訟法第436條之19第1項、第79條規定，本件訴訟費
    用額確定為1,000元（即原告繳納之第一審裁判費1,000元）
    ，應由兩造依其勝敗之比例分擔，命由被告負擔302元，餘
    由原告負擔。
中　　華　　民　　國　　111 　年　　11　　月　　25　　日
                      臺灣臺中地方法院臺中簡易庭
                                  法　官　張清洲
附表
-----
折舊時間           金額
第1年折舊值        59,766×0.369=22,054
第1年折舊後價值    59,766-22,054=37,712
第2年折舊值        37,712×0.369=13,916
第2年折舊後價值    37,712-13,916=23,796
第3年折舊值        23,796×0.369=8,781
第3年折舊後價值    23,796-8,781=15,015
第4年折舊值        15,015×0.369=5,541
第4年折舊後價值    15,015-5,541=9,474
第5年折舊值        9,474×0.369×(5/12)=1,457
第5年折舊後價值    9,474-1,457=8,017
以上為正本係照原本作成。
如不服本判決，應於送達後廿日內，以判決違背法令為理由，向
本院提出上訴狀並表明上訴理由（上訴理由應表明一、原判決所
違背之法令及其具體內容；二、依訴訟資料可認為原判決有違背
法令之具體事實），如於本判決宣示後送達前提起上訴者，應於
判決送達後廿日內補提上訴理由書（須附繕本）。
中　　華　　民　　國　　111 　年　　11　　月　　25　　日
                                  書記官  陳慧津